【裁判字號】    98,易,217
【裁判日期】    980508
【裁判案由】    侵占
【裁判全文】
臺灣臺南地方法院刑事判決               98年度易字第217號
公  訴  人  臺灣臺南地方法院檢察署檢察官
被      告  乙○○
選任辯護人  何建宏律師
上列被告因侵占案件，經檢察官提起公訴（九十八年度偵字第一
二五一號），本院判決如下：
    主  文
乙○○無罪。
    理  由
一、公訴意旨略以：乙○○前係位於臺南縣永康市○○○街57
    巷56號昇陽塑膠廠（已歇業）之負責人，於民國92年間，受
    國成動力科技有限公司（下稱國成公司，已於96年4月廢止
    設立登記）委託，以國成公司所有之6副模具（重約10餘噸
    ，價值約新台幣300萬元），在昇陽塑膠廠製造腳踏車塑膠
    外殼，嗣國成公司因故停止委託生產，上開模具遂放置在昇
    陽塑膠廠，由乙○○保管，乙○○竟意圖為自己不法之所有
    ，於96年1月間，將上開模具侵佔入己後交予不詳人士。嗣
    於96年12月間，國成公司出售上開模具予吉丞工業股份有限
    公司，國成公司代表人甲○○、吉丞工業股份有限公司負責
    人葉國財等人，前往昇陽塑膠廠，由昇陽塑膠廠員工林耕州
    （侵占部分業經不起訴處分確定）自電腦列印出上開模具型
    號，以資作為買賣雙方買賣之標的，97年1月4日，葉國財打
    電話予林耕州，請求將上開模具整理準備生產，林耕州改稱
    上開模具已遭國成公司人員載走後，始知上情。因認被告乙
    ○○涉犯刑法第三百三十六條第二項之業務侵占罪等語。
二、按犯罪事實應依證據認定之，無證據不得認定犯罪事實，不
    能證明被告犯罪者，應諭知無罪之判決，刑事訴訟法第一百
    五十四條第二項、第三百零一條第一項分別定有明文。又事
    實之認定，應憑證據，如未能發現相當證據，或證據不足以
    證明，自不能以推測或擬制之方法，以為裁判基礎。而認定
    不利於被告之事實，須依積極證據，茍積極證據不足為不利
    於被告事實之認定時，即應為有利於被告之認定，更不必有
    何有利之證據。另認定犯罪事實所憑之證據，雖不以直接證
    據為限，間接證據亦包括在內，然而無論直接或間接證據，
    其為訴訟上之證明，須於通常一般之人均不致有所懷疑，而
    得確信其為真實之程度者，始得據為有罪之認定，倘其證明
    尚未能達到此一程度，而有合理之懷疑存在時，致使無從形
    成有罪之確信，根據「罪證有疑，利於被告」之證據法則，
    即不得遽為不利被告之認定；再檢察官就被告犯罪事實，應
    負舉證責任，並指出證明之方法，刑事訴訟法第一百六十一
    條第一項定有明文。因此，檢察官對於起訴之犯罪事實，應
    負提出證據及說服之實質舉證責任。倘其所提出之證據，不
    足為被告有罪之積極證明，或其指出證明之方法，無從說服
    法院以形成被告有罪之心證，基於無罪推定之原則，自應為
    被告無罪之諭知（最高法院九十四年度臺上字第五五０九號
    、九十五年度第二八二八號判決意旨參照）。
三、本件公訴人認被告乙○○涉有前揭業務侵占犯行，無非以被
    告乙○○於檢察官偵查中之供述、告訴人代表人甲○○之指
    訴、證人林耕洲偵查中之證言及卷附之模具讓渡書等為其論
    據。訊據被告乙○○固不否認接受國成公司之委託代為保管
    上揭六副模具，並於九十六年一月間該模具遭人載離昇陽公
    司等情。但堅決否認有何侵占之不法犯行，辯稱：「我是冤
    枉的，因為國成公司在九十二年有委託模具公司找別的公司
    代工二次，因為有債務問題所以沒有辦法聯絡，模具就一直
    放在我們那邊。」、「因為國成公司有人打電話到我們公司
    ，說有人會來拿這些模具，這是經由小姐轉述給我的，既然
    國成公司要來拿，我就叫裡面作業員整理好讓他們來載，我
    是交代裡面的作業員去做，作業員把模具搬出來之後，國成
    公司的人確認後，我們就讓國成的人載回去，我沒有侵占，
    是國成的人打電話來取回。」等語。
四、經查：告訴人國成公司之上揭模具，於出售給吉丞公司之後
    ，因昇陽公司之員工林耕洲向其代理人甲○○表示模具找不
    到，甲○○曾經到昇陽公司之工廠找模具，當時林耕洲即向
    告訴人之代表人甲○○表示：模具找不到了，是被國成公司
    的人帶走的等語，業據證人即告訴人代表人甲○○到庭結證
    明確（見本院審理筆錄第8─9頁）。參酌另一證人丙○○於
    本院審理中亦到庭證稱：「前一、二天老闆就跟我說國成的
    人會來載這些模具，叫我先把這些模具找出來。當天也是老
    闆跟我說國成的人來了，叫我用天車把模具運到卡車上。」
    、「因為那天老闆有告訴我說國成的卡車來了，我將模具推
    出來，卡車倒車進來廠房，我問司機是否要來載模具，他說
    是。我問他這些事否你們要載送的國成的模具？他說是，我
    就讓它載走。」等語（見審判筆錄第15頁）。足見證人之證
    詞僅能證明上揭模具，係遭自稱是國成公司之人載走，尚無
    法證明該模具有遭被告乙○○侵占之事實。而證人林耕洲於
    偵查中僅證稱；讓渡書是勝通公司所製作，可能因其太大意
    ，沒有確定模具是否在公司就製作讓渡書云云。（見97年度
    他字第35頁）並未證及被告有何侵占犯行之相關事實。至於
    附卷之告訴人國成公司與吉丞公司所簽訂之讓渡書，亦僅能
    證明其等有買賣模具之相關事實，未能證明被告之侵占犯行
    。另告訴人代表人甲○○雖在偵審中指證被告之犯行，惟按
    告訴人之告訴，係以使被告受刑事訴追為目的，是其陳述是
    否與事實相符，仍應調查其他證據以資審認，最高法院五十
    二年度台上字第一三○○號著有判例。是以，本件除告訴人
    之告訴所述外，尚無其他可資證明被告犯罪之相關證據。依
    檢察官所舉之證據，均無法使法院形成不容置疑之堅定心證
    ，其舉證責任尚有未足，依無罪推定原則，至應為無罪之諭
    知。至於被告受告訴人之託保管之模具，遭不明人士載走或
    遺失，致告訴人遭受損失，被告或有疏失，惟其疏失僅屬民
    事責任，尚不能以刑法繩。此外，本院於應依或得依職權調
    查證據之範圍內，復查無其他積極證據可資認定被告涉有前
    開侵占罪嫌，自屬不能證明被告犯罪，依法應諭知被告無罪
    。
據上論斷，應依刑事訴訟法第三百零一條第一項，判決如主文。
本案經檢察官林朝文到庭執行職務。
中    華    民    國    98    年    5    月    8    日
                  刑事第二庭審判長法  官 蘇義洲
                                  法  官 黃瑪玲
                                  法  官 朱中和
以上正本證明與原本無異。
如不服本判決應於收受本判決後10日內向本院提出上訴書狀，並
應敘述具體理由。如未敘述上訴理由者，應於上訴期間屆滿後20
日內向本院補提理由書狀（均須按他造當事人之人數附繕本）「
切勿逕送上級法院」。
                                  書記官 黃秋萍
中    華    民    國    98    年    5    月    8    日


司法院資訊處製作；財團法人民間司法改革基金會備份。
